【裁判字號】    89,台上,4447
【裁判日期】    890727
【裁判案由】    過失致人於死
【裁判全文】
最高法院刑事判決                              八十九年度台上字第四四四七號
    上  訴  人  甲○○
    選任辯護人  羅水明律師
右上訴人因過失致人於死案件，不服台灣高等法院中華民國八十七年五月七日第二審
判決（八十七年度交上訴字第一五號，起訴案號：台灣板橋地方法院檢察署八十六年
度偵字第一三六○四、一三七七八號），提起上訴，本院判決如左：
    主  文
原判決撤銷，發回台灣高等法院。
    理  由
本件原判決維持第一審論處上訴人甲○○從事業務之人，因業務上過失致人於死罪刑
，駁回檢察官及上訴人在第二審之上訴，固非無見。
惟查：(一)科刑時，應審酌一切情狀，尤應注意刑法第五十七條所列各款事項，以為科
刑輕重之標準。其所審酌之事項，必須於判決理由內具體加以說明，方足資為判斷量
刑是否適當之準據。原判決於理由二內謂「並審酌被告之品行、被告與被害人之過失
程度……判處有期徒刑一年示懲」，但未說明被害人賴桐標對於本件車禍究有何過失
﹖其過失程度如何﹖揆之上開說明，本院即無憑判斷量處上訴人有期徒刑一年，是否
適當，自屬於法有違。(二)科刑之判決書，須將認定之犯罪事實，詳記於事實欄，然後
於理由內逐一說明其憑以認定之證據，以使事實與理由兩相一致，方為合法，倘事實
欄已有及，而理由內未加說明，是為理由不備，理由內已加說明，而事實欄無此記
載，則理由失其依據，均足構成撤銷之原因，原判決於事實欄內記載「甲○○明知道
路交通安全規則第九十八條第一項第一款規定：『大型汽車除有超越同一車道之前車
或準備左轉彎外，均不得在內線車道行駛。』竟違規行駛內車道，且其本應注意汽車
行駛時，應注意車前狀況，並隨時採取必要之安全措施，且依當時情形，亦無不能注
意之情事，竟疏未注意，適賴桐標騎乘ＧＡＰ－二○六號機車沿思源路自板橋往新莊
方向之慢車道行駛在該路口逕行迴轉而遭甲○○駕駛之營業大客車撞及」，似認本件
車禍上訴人之過失在於違規行駛內車道，及未注意車前狀況，並隨時採取必要之安全
措施，但於理由內僅說明「被告駕車行經上開肇事路段時，違規行駛內車道，當時路
面乾燥無缺陷，視距良好，有上開調查報告表附卷可稽，並無不能注意之情形，被告
竟仍疏未注意，撞及由被害人賴桐標所騎乘之機車，致被害人賴桐標頭部外傷、顱內
出血，延至同月七日九時四十五分許不治死亡，其有過失，至為明顯，且經本院將本
件送請台灣省台北縣區車輛行車事故鑑定委員會鑑定結果，亦認被告當時違反道路安
全規則第九十八條第一項第一款之規定，違規行駛內車道肇禍」，並未論述上訴人有
無於汽車行駛時，應注意車前狀況，隨時採取必要之安全措施，並能注意，而不注意
之過失情形，僅以上訴人違規行駛內車道肇禍，即認被害人賴桐標因本件車禍死亡，
顯與上訴人之過失行為有相當因果關係，遽予論處罪刑，要難謂為適法。上訴意旨指
摘原判決不當，非無理由，應認原判決有發回更審之原因。
據上論結，應依刑事訴訟法第三百九十七條、第四百零一條，判決如主文。
中      華      民      國    八十九    年      七      月    二十七    日
                              最高法院刑事第三庭
                                  審判長法官  陳  錫  奎
                                        法官  洪  清  江
                                        法官  吳  昆  仁
                                        法官  李  伯  道
                                        法官  陳  世  雄
      右正本證明與原本無異
                                              書  記  官
中      華      民      國    八十九    年      八      月      一      日


司法院資訊處製作；財團法人民間司法改革基金會備份。
